【裁判字號】    94,易,1473
【裁判日期】    951213
【裁判案由】    違反商標法
【裁判全文】
臺灣彰化地方法院刑事判決              94年度易字第1473號
公  訴  人  臺灣彰化地方法院檢察署檢察官
被      告  乙○
上列被告因違反商標法案件，經檢察官聲請簡易判決處刑（九十
四年度偵字第七二一０號），經本院員林簡易庭（九十四年度員
簡字第五七二號）認不宜以簡易判決處刑，簽移本院刑事庭改依
通常程序審理，被告於準備程序中就被訴事實為有罪之陳述，經
告知簡式審判程序之旨，並聽取公訴人、被告之意見後，由本院
合議庭裁定由受命法官獨任進行簡式審判程序，判決如下：
    主  文
乙○連續行使偽造私文書，足以生損害於公眾及他人，處有期徒
刑肆月，如易科罰金，以佰元折算壹日。緩刑貳年。
    犯罪事實
一、乙○係址設彰化縣埔心鄉○○路○段三四五號旁「菁仔行檳
    榔攤」之負責人，明知如附表壹各編號所示之圖樣，分別為
    臺灣菸酒股份有限公司（其前身為臺灣省菸酒公賣局，以下
    簡稱臺灣菸酒公司）、日商日本香煙產業股份有限公司、瑞
    士商大衛朵夫公司等，向我國經濟部中央標準局（該局於民
    國八十八年一月二十六日起改制為經濟部智慧財產局）先後
    申請註冊，於附表壹所示專用期限內，就表列所指定之專用
    商品，取得商標專用權之商標圖樣（註冊號數、專用期限及
    指定使用之商品均詳如附表壹各編號所載），且現均仍在商
    標專用期限內。乙○復明知真實姓名、年籍及住居所不詳年
    約三十條歲之成年男子所販賣之香菸，為意圖欺騙他人，於
    同一商品，使用相同於上開註冊商標圖樣之商品，竟基於轉
    售圖利及行使偽造私文書之概括犯意，未經臺灣菸酒公司、
    日商日本香煙產業股份有限公司、瑞士商大衛朵夫公司等公
    司之同意或授權，即自九十四年五月間某日起，以低於一般
    市場批售價格之金額，向該名不詳姓名之某成年男子購入如
    附表貳所示之香菸（其上有如附表壹各編號所示之商標及圖
    樣）。而上開購入之香菸與臺灣菸酒公司、日商日本香煙產
    業股份有限公司、瑞士商大衛朵夫公司等公司所生產之各該
    種類香菸有使用相同於如附表壹各編號所示之商標及圖樣，
    屬於同一商品，均屬仿冒菸品；又上開購入之香菸之外包裝
    上同時亦就其品質及原產國有為虛偽之標記及表示；且上開
    仿冒私菸，每條十包，每條及每包之外包裝上均偽造印製有
    如附表貳各編號所示之商品條碼，為生產公司賦予商品之辨
    識標記，一經電腦判讀，即可辨識為我國臺灣菸酒公司某廠
    所生產之何種商品；或係屬日商日本香煙產業股份有限公司
    、瑞士商大衛朵夫公司等公司所生產之何種商品，係在物品
    上之文字，依習慣表示為商標權人臺灣菸酒公司、日商日本
    香煙產業股份有限公司、瑞士商大衛朵夫公司等公司所生產
    製造之商品之私文書。乙○即自九十四年五月間購入上開仿
    冒私菸之日起，以每包三十五元至六十五元不等之價格，每
    次販售一包或一包以上，而連續出售予不特定人牟利（詳細
    販售次數已忘記），足以生損害於中華民國商品條碼策進會
    對於條碼之管理、臺灣菸酒公司、日商日本香煙產業股份有
    限公司、瑞士商大衛朵夫公司等公司對商品之控管及不特定
    顧客大眾之消費權益。嗣於九十四年九月七日上午十時四十
    分許，經警持本院所核發之搜索票前往上開乙○所經營之「
    菁仔行」檳榔攤當場執行搜索而查獲，並扣得如附表貳各編
    號所示之仿冒香菸（即私菸）共計六十包，始知悉上情。
二、案經彰化縣警察局移送臺灣彰化地方法院檢察署檢察官偵查
    後聲請簡易判決處刑，因本院員林簡易庭認不宜以簡易判決
    處刑，改依通常程序審理。
    理    由
一、訊據被告乙○對於上揭犯罪事實均坦承不諱，並經證人即臺
    灣菸酒公司豐原捲菸研發製造工廠品管技士許琇惠於警訊時
    證述屬實，復有彰化縣政府查獲違法嫌疑菸酒案件現場處理
    紀錄表一紙、臺灣菸酒公司九十四年九月十四日台菸酒菸字
    第０九四００一九六０九號函、傑太日煙國際股份有限公司
    九十四年九月十二日ＪＴＺ○○○○○○○○○五號函、新
    加坡商帝國菸草股份有限公司台灣分公司九十四年九月三十
    日九十四年營字第一三七號函（以上三件函文之內容均認定
    送鑑定之菸品全屬仿冒品）、經濟部智慧財產局商標檢索資
    料共計十一紙、臺灣菸酒公司商標註冊證影本三張、現場查
    獲照片與私菸照片共計十幀附卷及如附表貳所示之仿冒香菸
    扣案（係扣由彰化縣政府依法處理）足資佐證，足認被告之
    自白核與事實相符，足堪採信。再衡以被告乙○係以經營檳
    榔攤為業，其所販賣之商品大宗即為香菸，故對其所販售之
    香菸取得管道應知之甚詳，依其販售香菸之經驗，應可從香
    菸取得來源查知係原廠出產之香菸或係他人仿冒之私菸。又
    被告復自承扣案之香菸係向一身分不詳之男子所購買，其未
    經一般舖貨管道取得上開香菸，又無法交代係由何人提供（
    此關係到商品瑕疵責任及退貨等問題）等情，足徵被告已明
    知上開香菸係他人仿冒之私菸無訛，本件事證明確，被告犯
    行洵堪認定。
二、按我國刑法於九十四年二月二日修正公布，九十五年七月一
    日施行（下稱新法；修正前刑法下稱舊法）後，依最高法院
    九十五年度第八次刑事庭會議決議之決議內容，有關新舊法
    適用原則摘要如下：
  (一)新法第二條第一項之規定，係規範行為後法律變更所生新舊
    法律比較適用之準據法，於新法施行後，應適用新法第二條
    第一項之規定，為「從舊從輕」之比較。
  (二)基於罪刑法定原則及法律不溯及既往原則，行為之處罰，以
    行為時之法律有明文規定者為限，必行為時與行為後之法律
    均有處罰之規定，始有新法第二條第一項之適用。
  (三)比較時應就罪刑有關之共犯、未遂犯、想像競合犯、牽連犯
    、連續犯、結合犯，以及累犯加重、自首減輕暨其他法定加
    減原因（如身分加減）與加減例等一切情形，綜其全部罪刑
    之結果而為比較。
  (四)從刑附屬於主刑，除法律有特別規定者外，依主刑所適用之
    法律。
  (五)連續犯連續數行為而犯同一之罪名，均在新法施行前者，新
    法施行後，應依新法第二條第一項之規定，適用最有利於行
    為人之法律。
  (六)易科罰金之折算標準，新法施行後，應依新法第二條第一項
    之規定，適用最有利於行為人之法律。
  (七)新法第三十三條第五款規定罰金刑為新臺幣一千元以上，以
    百元計算之，新法施行後，應依新法第二條第一項之規定，
    適用最有利於行為人之法律。
  (八)想像競合犯新法第五十五條但書係科刑之限制，為法理之明
    文化，非屬法律之變更。
三、按商品條碼係商品之編碼數字，改為平行線條的符號代替，
    以便能使裝有掃描器之機器閱讀，經過電腦解碼，將線條符
    號之號碼轉為數字號碼，而由電腦處理，主要係作為商品從
    製造、批發、銷售一連串作業過程自動化管理之符號。故商
    品條碼如同商品之身分證，代表一定之用意，前二位數係國
    家代碼，第三位至第六位數係廠商代碼，第七位至第十二位
    數，則為商品之專用條碼。是商品條碼為生產公司賦予商品
    之辨識標記，一經電腦判讀，即可辨識為某國家某廠商所生
    產之何種商品，係在物品上之文字，依習慣表示一定用意之
    證明即表示為特定廠商所製造出品之表徵，依刑法第二百二
    十條第一項規定，應屬刑法上之私文書無誤，則行為人如於
    產品上擅自冒用他家廠商之商品條碼而販售，即屬對顧客主
    張該條碼之內容而令買受人誤認該產品為被冒用廠商所生產
    ，致影響被冒用廠商對外信譽，及該廠商對自身商品倉儲、
    流通管理之正確性與消費大眾之權益，且足使商品條碼管理
    組織（國際商品條碼總會或中華民國商品條碼促進會）對「
    國碼」、「廠商代碼」之控管、審核及發給程序失其功能，
    損害其對條碼管理之正確性。查本件扣案如附表貳所示之仿
    冒香菸（即私菸），外包裝上均有偽造之臺灣菸酒公司、日
    商日本香煙產業股份有限公司、瑞士商大衛朵夫公司等公司
    之商品條碼，有扣案物經本院調核無誤（後已返還彰化縣政
    府），則扣案之仿冒香菸外包裝上之條碼，顯屬準私文書無
    誤。被告販售與不特定顧客以行使上開仿冒香煙外包裝上之
    偽造條碼，並足以生損害於中華民國商品條碼策進會對於條
    碼之管理、臺灣菸酒公司、日商日本香煙產業股份有限公司
    、瑞士商大衛朵夫公司等公司對商品之控管及不特定顧客大
    眾之消費權益，顯犯有刑法第二百十六條條、第二百十條、
    第二百二十條第一項之行使偽造準私文書罪。故核被告所為
    ，係犯商標法第八十二條之明知為仿冒商標商品而販賣罪及
    刑法第二百五十五條第二項之販賣虛偽標記商品罪及同法第
    二百十六條、第二百十條、第二百二十條第一項之行使偽造
    私文書罪。又本件被告乙○於行為後，刑法關於連續犯、易
    科罰金及主刑罰金刑等之規定均已有修正，依前揭最高法院
    九十五年度第八次刑事庭會議決議內容，應綜其全部罪刑之
    結果而為比較後，始得判斷應適用新法或舊法，經本院為如
    附表所示之比較後，認本件依刑法第二條第一項前段，就
    以下連續犯、易科罰金及主刑罰金刑等之適用，均應依舊法
    。又被告先後多次販賣仿冒商標商品、販賣虛偽標記商品及
    行使偽造私文書等犯行，時間均緊接，犯罪構成要件均屬相
    同，顯係基於概括犯意反覆為之，應依修正刪除前刑法第五
    十六條之規定，論以一罪，並均加重其刑。再被告以一行為
    ，同時觸犯上開三罪名，為想像競合犯，應依刑法五十五條
    之規定，從一重之行使偽造私文書罪處斷。至被告上開連續
    販賣虛偽標記商品及行使偽造私文書之犯行部分，雖均未據
    公訴人起訴，然此二部分犯行與公訴人已起訴之違反商標法
    部分，均有想像競合之裁判上一罪關係，為起訴效力所及，
    本院自應併與審究，附此敘明。爰審酌被告無視商標專用權
    人之權益，明知其所販賣者係仿冒商品，而該商品上之原產
    國及品質亦均屬虛偽不實，仍恣意販賣仿冒他人商標之商品
    ，營取差額利得，其行為已對臺灣菸酒公司、日商日本香煙
    產業股份有限公司、瑞士商大衛朵夫公司等公司之商譽及利
    益造成損害，亦危害消費者權益及工商企業之正常發展，且
    販賣仿冒商品之同時，亦行使仿冒香煙外包裝上偽造之商品
    條碼，表示為商標權人臺灣菸酒公司所製造之標貼之私文書
    ，足以生損害於中華民國商品條碼策進會對於條碼之管理、
    臺灣菸酒公司、日商日本香煙產業股份有限公司、瑞士商大
    衛朵夫公司等公司對商品之控管及不特定顧客大眾之消費權
    益，兼衡酌被告販賣仿品之數量非多、期間甚短，明顯貪圖
    小利而蹈法網，及犯罪後坦承犯行態度尚屬良好，復業已與
    被害人臺灣菸酒公司達成和解，已據告訴代理人甲○○到庭
    陳明等一切情狀，量處如主文所示之刑，並諭知易科罰金之
    折算標準，以示懲儆。末查被告前未曾因故意犯罪而受有期
    徒刑以上刑之宣告，有臺灣高等法院被告前案紀錄表、在監
    在押全國紀錄表及臺灣彰化地方法院檢察署刑案資料查註紀
    錄表各一份在卷可按，被告偶因一時失慮致罹本件刑典，再
    慮及其年事已高，其經此偵審科刑之教訓後，當知所警惕，
    信無再犯之虞，本院認被告所宣告之刑，以暫不執行為適當
    ，爰併諭知緩刑二年（依最高法院九十五年度第八次刑事庭
    會議決議七、所示「緩刑：犯罪在新法施行前，新法施行後
    ，緩刑之宣告，應適用新法第七十四條之規定」），以啟自
    新。
四、末按經公權力扣案之同一物品，依行政法令規定應予沒入，
    同時刑事法規定應予沒收者，即依行政處分之沒入與刑罰從
    刑之沒收相競合之情形，得否為沒收之宣告，應先行查明該
    扣押物品究有無已先為行政處分之沒入定之，倘已先經行政
    處分沒入，則刑事判決內不得更為沒收之諭知（最高法院八
    十八年度臺上字第一一二九號、八十八年度臺上字第三０一
    七號判決意旨參照）。查本件扣案如附表貳所示之仿冒商標
    菸品，業經彰化縣政府依法為沒入之處分，此有彰化縣政府
    九十五年一月二十四日府財菸字第０九五００一八九一一號
    函（函文主旨明確記載：有關埔心鄉民乙○販售私菸乙案，
    業經本府按菸酒管理法第四十七條、五十八條裁罰－－等語
    ）附卷可憑，是扣案如附表貳所示之仿冒商標菸品既經彰化
    縣政府為行政處分沒入，爰均不另為沒收之諭知。
據上論斷，應依刑事訴訟法第四百五十二條、第二百七十三條之
一第一項、第二百九十九條第一項前段，商標法第八十二條，刑
法第十一條前段、第二條第一項前段、修正刪除前第五十六條、
第二百十六條、第二百十條、第二百五十五條第二項、第五十五
條、修正前第四十一條第一項前段、第七十四條第一項第一款，
罰金罰鍰提高標準條例第一條前段、修正刪除前第二條，判決如
主文。
本案經檢察官洪英丰到庭執行職務。
中    華    民    國  九十五  年    十二    月  十三  日
                  刑事第二庭  法  官  許旭聖
以上正本證明與原本無異。
如不服本判決，應於判決送達後十日內，向本院提出上訴狀（須
附繕本），上訴於臺灣高等法院臺中分院。
中    華    民    國  九十五  年    十二    月  十三  日
                              書記官  黃幼華
附錄論罪科刑法條：
刑法第二百十條：
偽造、變造私文書，足以生損害於公眾或他人者，處五年以下有
期徒刑。
刑法第二百十六條：
行使第二百十條至第二百十五條之文書者，依偽造、變造文書或
登載不實事項或使登載不實事項之規定處斷。
商標法第八十一條第一款
未得商標權人或團體商標權人同意，有下列情形之一者，處三年
以下有期徒刑、拘役或科或併科新臺幣二十萬元以下罰金：
一、於同一商品或服務，使用相同之註冊商標或團體商標者。
商標法第八十二條
明知為前條商品而販賣、意圖販賣而陳列、輸出或輸入者，處一
年以下有期徒刑、拘役或科或併科新臺幣五萬元以下罰金。
刑法第二百五十五條：
意圖欺騙他人，而就商品之原產國或品質，為虛偽之標記或其他
表示者，處一年以下有期徒刑、拘役或一千元以下罰金。
明知為前項商品而販賣，或意圖販賣而陳列，或自外國輸入者，
亦同。
附  表  壹：
┌──┬─────────────┬────┬────┬────┬────┐
│編號│    商  標  圖  文        │申請權人│專用期限│註冊號數│專用商品│
├──┼─────────────┼────┼────┼────┼────┤
│一  │                          │臺灣菸酒│71年11月│第194784│菸、菸草│
│    │                          │股份有限│1日起至 │號      │、菸葉。│
│    │                          │公司    │101年10 │        │        │
│    │                          │        │月31 日 │        │        │
│    │                          │        │止      │        │        │
│    │                          │        │        │        │        │
│    │                          │        │        │        │        │
│    │                          │        │        │        │        │
├──┼─────────────┼────┼────┼────┼────┤
│二  │                          │同  上  │92年3月1│第010386│菸、菸草│
│    │                          │        │6日起至 │10 號   │、香煙、│
│    │                          │        │101年4月│        │菸斗、濾│
│    │                          │        │15日止  │        │嘴、菸灰│
│    │                          │        │        │        │缸、打火│
│    │                          │        │        │        │機。    │
│    │                          │        │        │        │        │
│    │                          │        │        │        │        │
│    │                          │        │        │        │        │
│    │                          │        │        │        │        │
├──┼─────────────┼────┼────┼────┼────┤
│三  │                          │同  上  │92年3月1│第010386│菸、菸草│
│    │                          │        │6日起至 │06 號   │、香菸、│
│    │                          │        │101年10 │        │雪茄、菸│
│    │                          │        │月31日止│        │斗等。  │
│    │                          │        │        │        │        │
│    │                          │        │        │        │        │
│    │                          │        │        │        │        │
│    │                          │        │        │        │        │
├──┼─────────────┼────┼────┼────┼────┤
│四  │                          │同  上  │89年12月│第009216│菸、菸草│
│    │                          │        │16 日起 │75號    │、火柴、│
│    │                          │        │至99年12│        │雪茄。  │
│    │                          │        │月15日止│        │        │
│    │                          │        │        │        │        │
│    │                          │        │        │        │        │
│    │                          │        │        │        │        │
│    │                          │        │        │        │        │
├──┼─────────────┼────┼────┼────┼────┤
│五  │                          │日商．日│75年7月1│第003299│各種菸、│
│    │                          │本香煙產│日起至95│78  號  │菸草、菸│
│    │                          │業股份有│年6月30 │        │絲、捲菸│
│    │                          │限公司  │日止    │        │、雪茄菸│
│    │                          │        │        │        │。      │
│    │                          │        │        │        │        │
│    │                          │        │        │        │        │
│    │                          │        │        │        │        │
│    │                          │        │        │        │        │
├──┼─────────────┼────┼────┼────┼────┤
│六  │                          │同  上  │84年4月 │第006757│菸草、雪│
│    │                          │        │1日起至 │31 號   │茄、嚼菸│
│    │                          │        │95年6月 │        │、濾嘴香│
│    │                          │        │30 日止 │        │菸、香菸│
│    │                          │        │        │        │。      │
│    │                          │        │        │        │        │
├──┼─────────────┼────┼────┼────┼────┤
│七  │                          │臺灣菸酒│79年10月│第001947│菸、菸草│
│    │                          │股份有限│1日起至 │84號    │、香菸、│
│    │                          │公司    │101年10 │        │雪茄。  │
│    │                          │        │月31日止│        │        │
│    │                          │        │        │        │        │
│    │                          │        │        │        │        │
│    │                          │        │        │        │        │
│    │                          │        │        │        │        │
│    │                          │        │        │        │        │
├──┼─────────────┼────┼────┼────┼────┤
│八  │                          │瑞士商．│74年3月 │第002550│菸、菸草│
│    │                          │大衛朵夫│16 日起 │36 號   │、生菸、│
│    │                          │公司    │至104年 │        │雪茄、小│
│    │                          │        │3月15日 │        │雪茄、香│
│    │                          │        │止      │        │菸絲、嚼│
│    │                          │        │        │        │菸、鼻菸│
│    │                          │        │        │        │。      │
└──┴─────────────┴────┴────┴────┴────┘
附表貳：
┌──┬────────────┬───────┬─────────────┬─────────┐
│編號│仿  品  名  稱          │  數     量   │      使用之仿冒商標      │商品條碼          │
├──┼────────────┼───────┼─────────────┼─────────┤
│一  │長壽黃硬盒香菸          │十三包（原為十│使用如附表壹編號一、三、四│0000000000000     │
│    │                        │四包，經取樣一│所示商標                  │0000000000000     │
│    │                        │包送鑑）      │                          │                  │
├──┼────────────┼───────┼─────────────┼─────────┤
│二  │(1)長壽尊爵硬盒低淡菸    │(1)長壽尊爵硬盒│使用如附表壹編號二至四所示│(1)0000000000000   │
│    │(2)長壽尊爵圓角包淡菸    │低淡菸二包（原│商標                      │  0000000000000   │
│    │                        │為三包，經取樣│                          │(2)0000000000000   │
│    │                        │一包送鑑）    │                          │  0000000000000   │
│    │                        │(2)長壽尊爵圓角│                          │                  │
│    │                        │包香菸五包（原│                          │                  │
│    │                        │為六包，經取  │                          │                  │
│    │                        │樣一包送鑑）  │                          │                  │
│    │                        │              │                          │                  │
├──┼────────────┼───────┼─────────────┼─────────┤
│三  │長壽淡菸白軟包          │六包（原為七包│使用如附表壹編號四、七所示│  0000000000000   │
│    │                        │，經取樣一包送│商標                      │  0000000000000   │
│    │                        │鑑）          │                          │                  │
│    │                        │              │                          │                  │
│    │                        │              │                          │                  │
├──┼────────────┼───────┼─────────────┼─────────┤
│四  │ME─NE  峰牌香菸        │五包（原為六包│使用如附表壹編號五所示商標│  0000000000000   │
│    │                        │，經取樣一包送│                          │  00000000        │
│    │                        │鑑）          │                          │                  │
│    │                        │              │                          │                  │
│    │                        │              │                          │                  │
│    │                        │              │                          │                  │
├──┼────────────┼───────┼─────────────┼─────────┤
│五  │MILD SEVEN  香菸        │十包（原為十一│使用如附表壹編號六所示商標│  0000000000000   │
│    │                        │包，經取樣一包│                          │  00000000        │
│    │                        │送鑑）        │                          │                  │
│    │                        │              │                          │                  │
├──┼────────────┼───────┼─────────────┼─────────┤
│六  │(1)大衛朵夫 (davidoff)白 │(1)大衛朵夫白硬│ 使用如附表壹編號八所示商 │(1)0000000000000   │
│    │  硬盒香菸              │盒香菸九包（原│ 標                       │  00000000        │
│    │(2)大衛朵夫 (davidoff)紅 │為十包，經取樣│                          │(2)0000000000000   │
│    │  硬盒香菸              │一包送鑑）    │                          │  00000000        │
│    │                        │(1)大衛朵夫紅硬│                          │                  │
│    │                        │盒香菸二包（原│                          │                  │
│    │                        │為三包，經取樣│                          │                  │
│    │                        │一包送鑑）    │                          │                  │
└──┴────────────┴───────┴─────────────┴─────────┘
附  表  ：
┌──┬─────┬─────────────────────────┐
│編號│修正事項  │  以各別修正事項討論新、舊法之比較適用            │
├──┼─────┼─────────────────────────┤
│ 一 │主刑罰金刑│刑法第三十三條第五款有關罰金刑部分，在新法部分係規│
│    │部分      │定為罰金：新臺幣一千元以上，以百元計算之。而舊法時│
│    │          │則係規定為罰金：一元（銀元）以上。經比較修法前後之│
│    │          │規定，應認修正前刑法第三十三條第五款之規定，對行為│
│    │          │人有利。                                          │
├──┼─────┼─────────────────────────┤
│ 二 │連續犯部分│被告行為後，刑法第五十六條連續犯之規定，業經刪除，│
│    │          │而本件被告全部行為均在舊法時期，雖裁判在新法時，惟│
│    │          │修正前刑法第五十六條有關連續犯之規定，係將反覆實施│
│    │          │之同類複數犯罪行為論以一罪，並得加重其刑至二分之一│
│    │          │。而修正後已刪除連續犯之規定，在實務上將視各種具體│
│    │          │犯罪類型，對於反覆實施之同類複數犯罪行為，或評價為│
│    │          │一罪，或評價為併罰之數罪（參照該條修法理由）。若評│
│    │          │價為數罪而分別科處，顯對被告更為不利，依刑法第二條│
│    │          │第一項前段之規定，自應適用修正刪除前刑法第五十六條│
│    │          │之規定較有利於被告。                              │
├──┼─────┼─────────────────────────┤
│ 三 │易科罰金部│刑法第四十一條第一項前段關於得易科罰金之規定，修正│
│    │分        │前係以「因身體、教育、職業、家庭之關係或其他正當事│
│    │          │由，執行顯有困難」為其要件，新法則刪除此要件，修正│
│    │          │理由說明上述規定限制過嚴，欠缺彈性，與易科罰金制度│
│    │          │旨在救濟短期自由刑流弊之旨趣不符，且刪除該要件後使│
│    │          │檢察官得視具體個案審酌宜否易科罰金，更符告易科罰金│
│    │          │制度之意旨。另修正前刑法第四十一條第一項前段配合罰│
│    │          │金罰鍰提高標準條例第二條（現已刪除）之規定，係以「│
│    │          │銀元三百元即新台幣九百元折算一日」為易科罰金之折算│
│    │          │標準，至修正後之刑法第四十一條第一項乃係以「新台幣│
│    │          │一千元、二千元或三千元折算一日」為易科罰金之折算標│
│    │          │準。而觀諸歷年來之實務運作情形，在法院宣告易科罰金│
│    │          │折算標準之案件，檢察官執行時乃以准予易科罰金為原則│
│    │          │，不准易科罰金為例外，是以比較修法前後之規定，應認│
│    │          │修正後刑法第四十一條第一項前段提高易科罰金之折算標│
│    │          │準之適用，對於行為人而言較為不利，依刑法第二條第一│
│    │          │項前段之規定，應適用舊法之規定。                  │
├──┴─────┴─────────────────────────┤
│總結：本案經綜合前開結果，認仍應適用舊法之規定。                    │
└──────────────────────────────────┘


司法院資訊處製作；財團法人民間司法改革基金會備份。
